【裁判字號】    98,上易,1021
【裁判日期】    990408
【裁判案由】    傷害
【裁判全文】
臺灣高等法院高雄分院刑事判決        98年度上易字第1021號
上  訴  人
即  被  告  甲○○
上列上訴人因傷害案件，不服臺灣屏東地方法院98年度易字第10
1 號中華民國98年9 月15日第一審判決（起訴案號：臺灣屏東地
方法院檢察署97年度偵字第6307號），提起上訴，本院判決如下
：
    主  文
上訴駁回。
甲○○緩刑貳年。
    事  實
一、甲○○於民國（下同）97年4 月5 日23時許，在陳光榮（業
    經原審判決確定）位於屏東縣枋寮鄉○○村○○路2 之16號
    住處飲酒聊天，陳光榮因思及其與乙○○間之宿怨而心生不
    滿，遂至隔壁（即同路2 之14號）屋外喊叫乙○○並拍打乙
    ○○所有車輛之鈑金，乙○○見狀即走出屋外。陳光榮見乙
    ○○出現，便基於傷害之犯意上前出拳攻擊乙○○，乙○○
    見狀反抗互毆，甲○○見乙○○反抗，便與陳光榮共同基於
    傷害之犯意聯絡加入戰局，與陳光榮共同以拳腳毆打乙○○
    之頭部、身體，乙○○不敵逃跑。渠等見狀，仍在後追趕，
    於同路2 號處追上乙○○，又共同接續以拳腳毆擊乙○○之
    頭部、身體，直至乙○○因而昏迷倒地始罷手，造成乙○○
    受有前額頭部多處挫傷血腫、雙側耳葉挫傷血腫、左耳中耳
    道出血併耳膜破裂、臉部多處擦挫傷、牙齒多顆鬆動、雙膝
    挫擦傷、口腔多處破裂傷、右手肘擦傷等之傷害。
二、案經乙○○訴請屏東縣政府警察局枋寮分局報請臺灣屏東地
    方法院檢察署檢察官偵查起訴。
    理  由
壹、程序方面
    按被告以外之人於審判外之陳述，雖不符刑事訴訟法第159
    條之1 至第159 條之4 之規定，而經當事人於審判程序同意
    作為證據，法院審酌該言詞陳述或書面陳述作成時之情況，
    認為適當者，亦得為證據；又當事人、代理人或辯護人於法
    院調查證據時，知有第159 條第1 項不得為證據之情形，而
    未於言詞辯論終結前聲明異議者，視為有前項之同意，刑事
    訴訟法第159 條第1 項、第159 條之5 分別定有明文。查本
    判決所引用各項證據（含傳聞證據、非傳聞證據及符合法定
    傳聞法則例外之證據），檢察官、被告於本院審判程序時，
    就證據能力部分均表示無意見或同意引為證據（見本院卷第
    51、52頁），且於本院言詞辯論終結前，對於卷附具有傳聞
    證據性質之證據，既已知其情，卻未聲明異議，本院認該具
    有傳聞證據性質之證據，亦無任何違法取證之不適當情形，
    以之作為證據使用係屬適當，自均具有證據能力。
貳、實體方面
一、訊據上訴人即被告甲○○對於上揭時、地有動手毆打，惟辯
    稱：伊係為勸架，不是參與打架，伊是自我防衛云云。
二、經查：上揭事實，業據被告甲○○於檢察官偵查中供稱：「
    （97年4 月5 日晚上，你是否有到枋寮鄉太源村去毆打乙○
    ○？）有打」、「（你怎麼打他？）用空手打，我也不知道
    我打到那邊，就是一直打」等語（見偵卷第13頁）；其於原
    審審理時亦供稱：「我認罪，事實過程如檢察官起訴書所載
    犯罪事實」等語明確（見原審卷第60頁）。復經證人即同案
    被告陸進欽於警詢時證稱：「我與甲○○、陳光榮等三人在
    陳光榮家內泡茶，陳光榮沒多久就走出門，甲○○隨後也跟
    著走出門，後我聽到有大聲小聲吵架的聲音，我才走出去就
    看到乙○○、陳光榮、甲○○打成一團」等語屬實（見警卷
    第24頁）。且證人即告訴人乙○○於警詢、檢察官偵查中之
    證述、證人潘鳳於警詢、檢察官偵查中之證述、證人潘秋
    光於警詢、檢察官偵查中之證述與證人張美珍於檢察官偵查
    中之證述情節均大致相符。而告訴人乙○○受有如上揭事實
    欄第一部分所載之傷勢一節，有枋寮醫療社團法人枋寮醫院
    97年4 月7 日所出具之診斷證明書1 紙（見警卷第56頁）及
    告訴人所受傷勢照片15張（見偵卷第20-24 頁）附卷可憑。
    此外，復有現場照片4 紙（見警卷第60、61頁）附卷可稽。
    堪認被告甲○○2 人上揭任意性自白核與客觀事實相符，而
    可採信。被告空言係出於自我防衛云云，惟被告既因與乙○
    ○互毆，而與陳光榮共同出手毆打被害人乙○○成傷，即非
    有不法侵害而主張正當防衛情形，被告所辯，顯屬事後卸責
    之詞，不足採信。本件事證已臻明確，被告犯行堪以認定。
三、核被告所為，係犯刑法第277 條第1 項之傷害罪。被告與同
    案被告陳光榮間，有犯意聯絡及行為分擔，均為共同正犯。
    又被告先以拳腳毆打告訴人，告訴人不敵逃離，復於追趕後
    ，再對告訴人施以拳腳攻擊，其先後傷害告訴人之行為，係
    於密切接近之時地為之，侵害同一法益，各行為之獨立性極
    為薄弱，且係出於同一傷害犯意，依一般社會觀念，各舉動
    難以強行分開，應視為數個舉動之接續實施，合為包括之一
    行為予以評價，為接續犯，而以一罪論。
四、原判決認被告罪證明確，因而適用刑法28條、第277 條第1
    項、第41條第1 項前段、刑法施行法第1 條之1 規定，審酌
    被告僅因細故便以拳腳攻擊告訴人，使告訴人受有上揭傷勢
    ，告訴人受傷程度非輕，於原審審理時坦承犯行，犯後態度
    尚可，及其智識程度、生活狀況等一切情狀，量處有期徒刑
    5 月，並諭知如易科罰金，以新臺幣1,000 元折算1 日。經
    核原判決認事用法，尚無不合，量刑亦屬允當。被告上訴意
    旨，以其患有躁鬱症，因乙○○之刺激而致其辨識能力降低
    ，請求減輕其刑雲云，惟被告患有睡眠障礙及憂鬱症一節，
    固有卷附慈惠醫院出具之診斷證明書可按（見本院卷第17頁
    ），惟其平日均規則治療中，亦有該診斷證明書可憑，已可
    認被告精神狀態應無不穩定情形；且被告尚自95年10月9 日
    起擔任高雄縣大寮鄉調解委員會委員，任期4 年，亦有該公
    所聘書可按（見本院卷第19頁），益見被告精神狀態尚屬正
    常，其所辯案發時辨識能力降低云云，尚非可採。從而，被
    告上訴意旨，指摘原判決不當，並請求依刑法第19條規定減
    輕其刑，均無理由，應予駁回。查被告前未曾因故意犯罪而
    受有刑徒刑以上刑之宣告，有臺灣高等法院被告全國前案紀
    錄表1 份附卷可稽，此次係屬偶發犯罪，況被害人乙○○已
    與同案被告陳光榮達成民事和解，此有臺灣屏東地方法院98
    年度潮簡移調字第66號調解筆錄可憑（見本院卷第54頁），
    被害人乙○○於本院審理時復到庭陳稱：不追究被告犯行等
    語在卷（見本院卷第52頁），被告經此論罪科刑及偵審程序
    之教訓，當知警惕，應無再犯之虞，本院認其所宣告之刑，
    以暫不執行為適當，爰併宣告緩刑2 年，以啟自新。
據上論斷，應依刑事訴訟法第368 條，刑法第74條第1 項第1 款
，判決如主文。
本案經檢察官張其主到庭執行職務。
中    華    民    國    99    年    4     月    8     日
                    刑事第十庭  審判長法  官 陳中和
                                      法  官 李政庭
                                      法  官 林水城
以上正本證明與原本無異。
本判決不得上訴。
中    華    民    國    99    年    4     月    8     日
                                      書記官 蔡佳君
附錄本件判決論罪科刑法條：
中華民國刑法第277條第1項
傷害人之身體或健康者，處 3 年以下有期徒刑、拘役或 1 千元
以下罰金。

司法院資訊處製作；財團法人民間司法改革基金會備份。
